臺灣雲林地方法院民事判決　　九十一年度簡上字第三六號
　　上　訴　人　甲○○
　　被　上訴人　乙○○
右當事人間請求遷讓房屋事件，上訴人對於中華民國九十一年一月三十一日本院虎尾
簡易庭九十年度虎簡字第二八一號第一審判決提起上訴，本院判決如左：
　　主　　　文
原判決除確定部分外廢棄。
被上訴人應將坐落雲林縣虎尾鎮○○段第一二一五號土地如附圖所示編號Ａ部分面積
０．００二０八七公頃之磚造平房遷讓，並將該部分土地交還上訴人，並應給付上訴
人自民國八十九年七月一日起，至交還前開土地之日止，按月以新臺幣玖佰拾玖元
計算之損害金。
第一審（除確定部分外）及第二審訴訟費用由被上訴人負擔。
　　事　　　實
甲、上訴人方面：
壹、聲明：如主文所示。
貳、陳述：除與原判決記載相同者，茲引用之外，補稱：
一、原審共同被告王詩敏以書狀陳稱：「約八十三年間因都市計劃，地上建物被拆去
    一前牆，被告乙○○曾以電話要求修繕讓其居住，為伊拒絕後即無聯絡不知其去
    向」等語，足見被上訴人乙○○確係坐落雲林縣虎尾鎮○○段第一二一五號土地
    （下稱系爭土地）如附圖所示編號Ａ部分面積０．００二０八七公頃磚造平房（
    下稱系爭建物）之最後或現占用人，而伊曾於民國九十一年二月間至現場查看，
    系爭建物內部仍置有電視、時鐘、電風扇、塑膠衣櫥及桌椅等物，雖該物品均已
    老舊，惟觀被上訴人乙○○尚於系爭建物屋門上鎖，顯見被上訴人乃為系爭房地
    之最後占有人，則可否逕認定被上訴人已拋棄屋內物品，恐有疑義。
二、系爭土地之租賃關係既已經上訴人與承租人即原審共同被告王詩敏合意終止，系
    爭租賃關係自已不存在，承租人王詩敏即負有返還承租地之義務，則王詩敏在該
    地上建築之房屋已無正當權源，自難獨立存在，則不論王詩敏與被上訴人乙○○
    間就系爭房屋之占有有無約定及其約定內容為何，亦失所附麗，被上訴人乙○○
    就系爭房地之占有，顯已侵害及妨害上訴人所有權之行使，上訴人自得本於系爭
    土地所有人之地位，提起本件訴訟。
三、基上說明，系爭建物確為被上訴人置放物品占用，此亦為上訴人於原審主張之事
    實，則被上訴人於原審審理時，對於上訴人主張之該事實，既於相當時期受合法
    之通知，而於言詞辯論期日不到場，亦未提出書狀爭執，依法當得視為自認，乃
    原判竟為相反認定，顯屬違誤。
四、又若系爭建物內之物品得認定為無主物或拋棄物者，亦請於判決理由書內予以事
    實認定，俾免造成上訴人日後無法強制執行之困擾。
、證據：除援用第一審所提證據外，補提照片六張為證，並請訊問證人王詩敏，及
向雲林縣虎尾地政事務所調取系爭建物全戶戶籍資料，與勘驗現場。
乙、被上訴人方面：
　　被上訴人未於言詞辯論期日到場，亦未提出任何書狀，作何聲明或陳述。
　　理　　　由
一、按訴之變更或追加，非經他造同意，不得為之。但擴張或減縮應受判決事項之聲
    明者，不在此限。本件上訴人於第一審起訴有關被上訴人乙○○因無權占有系爭
    土地，致上訴人因而受有相當於租金之損害部分乃請求：「被上訴人乙○○應自
    民國八十六年七月二日起至遷還系爭房地之日止，按月給付上訴人新台幣（下同
    ）一千零八十六元。」，嗣於本院第二審訴訟程序中減縮此部分應受判決事項之
    聲明為：「被上訴人乙○○應給付上訴人自八十九年七月一日起，至交還系爭房
    地之日止，按月以九百三十九元計算之損害金。」揆諸首揭法條規定，應予准許
    。
二、又被上訴人未於言詞辯論期日到場，核無民事訴訟法第三百八十六條各款所列情
    形，爰依上訴人之聲請，由其一造辯論而為判決。
三、上訴人起訴主張：伊與原審共同被告王詩敏訂立系爭土地基地租賃契約，詎原審
    共同被告王詩敏未依約繳納租金，彼等遂於八十六年七月一日合意終止上開租約
    ，而系爭房地乃由被上訴人乙○○占有使用，今第一審共同被告王詩敏已無使用
    系爭土地之合法權源，更遑論占有使用系爭房地之被上訴人乙○○有何正當權源
    可言，又被上訴人因無權占有系爭土地，而受有相當於租金之利益，爰依民法第
    七百六十七條、第一百七十九條之規定提起本訴等語。被上訴人乙○○未於言詞
    辯論期日到場，亦未提出任何書狀，作何聲明或陳述。
　　（按原審判決命原審共同被告王詩敏應將坐落雲林縣虎尾鎮○○段第一二一五號
　　　土地如附圖所示編號Ａ部分面積０．００二０八七公頃之磚造平房拆除，並將
　　　土地交還上訴人，並駁回上訴人其餘之訴。僅上訴人就編號Ａ部分土地及其上
　　　建物敗訴部分提起上訴，則關於上訴人於原審勝訴部分，及編號Ｂ部分土地暨
　　　其上建物敗訴部分，未據原審兩造上訴聲明不服，業已確定。）
四、按當事人對於他造主張之事實，於言詞辯論時不爭執者，視同自認；當事人對於
    他造主張之事實，已於相當時期受合法之通知，而於言詞辯論期日不到場，亦未
    提出準備書狀爭執者，準用第一項之規定，民事訴訟法第二百八十條第一項、第
    三項前段定有明文。本件上訴人主張上開之事實，業據其提出照片六張為證，並
    經本院依法送達上訴狀繕本予被上訴人，該上訴狀繕本乃於九十一年三月七日送
    達予被上訴人，嗣本院又分別通知兩造於九十一年四月二十四日、同年五月八日
    、同年月二十九日行準備程序，該通知亦分別於九十一年四月十五日、同年五月
    四日、同年月十四日送達予被上訴人，有送達證書三紙附卷可稽，惟被上訴人於
    上開期日均未到場，復又未提出任何書狀作何聲明或陳述，本院乃通知兩造於九
    十一年七月二十四日行言詞辯論程序，並將本院九十一年五月八日及同年月二十
    九日之準備程序筆錄一併送達予被上訴人，被上訴人亦於九十一年七月九日收受
    上開文件，有送達證書乙紙在卷可按，既然被上訴人已於上開相當時期受合法通
    知，仍於上開言詞辯論期日未到場，且未提出任何書狀作何聲明或陳述，則揆之
    上開條文規定，視同被上訴人自認上訴人上開事實之主張，是堪認上訴人上開之
    主張為真實。
五、次按所有人對於無權占有或侵奪其所有物者，得請求返還之。對於妨害其所有權
    者，得請求除去之。有妨害其所有權之虞者，得請求防止之，民法第七百六十七
    條定有明文。原審法院以上訴人及原審共同被告王詩敏均不否認彼等二人簽訂系
    爭土地基地租賃契約，王詩敏有於系爭土地上建有系爭建物，且系爭租賃關係已
    於八十六年七月一日合意終止等情，復有土地登記簿謄本、地籍圖謄本、基地租
    賃契約書、勘驗筆錄，及雲林縣虎尾地政事務所複丈成果圖附卷足憑，而准許上
    訴人本於所有權之行使，請求原審共同被告王詩敏拆除系爭建物，並返還已無占
    有正當權源之前揭系爭土地一事，並無不當，而彼等間所訂立之系爭土地基地租
    賃契約既因同意而終止，則原審被告王詩敏於上開契約終止後即應負返還承租地
    之義務，其在系爭土地上所建築之系爭建物已無正當權源，自難獨立存在，則被
    上訴人使用占有系爭土地上之原審被告王詩敏所有之系爭建物，對於上訴人顯已
    構成無權占有，是上訴人依據前開規定，請求被上訴人應自系爭建物遷讓，並將
    該部分土地交還，為有理由，應予准許。
六、又按無法律上之原因而受利益，致他人受損害者，應返還其利益，民法第一百七
    十九條亦規定甚詳，本件被上訴人既然無權占有上訴人所有之系爭土地，已如上
    述，則據社會通念，自屬受有相當於租金之利益，而上訴人無法就該部分土地為
    使用、收益，亦屬受有相當於租金之損害，因而上訴人主張被上訴人應依據上開
    條文之規定，返還其所受有之利益，於法有據，而依土地法第九十七條第一項規
    定：城市地方房屋之年租金，以不得超過土地及其建築物申報總價額年息百分之
    十為限。此於租用基地建築房屋時準用之，同法第一百零五條定有明文，本件上
    訴人請求以八十九年七月之當期申報地價總值年息百分之十計算損害金，請求被
    上訴人自八十九年七月一日起，至交還前開土地之日止，按月九百三十九計算之
    損害金（計算式：﹝5400(元)×20.87(平方公尺)×10%﹞÷12＝939(元以下四捨
    五入)），並無過當，亦應准許。
七、從而，上訴人本於所有權之行使，及不當得利之規定，請求被上訴人應自系爭建
    物遷讓，並將該部分土地交還，並應給付上訴人自八十九年七月一日起，至交還
    前開房屋之日止，按月以九百三十九元計算之損害金，為有理由，應予准許。原
    審僅判命原審共同被告王詩敏應將坐落雲林縣虎尾鎮○○段第一二一五號土地如
    附圖所示編號Ａ部分面積０．００二０八七公頃之磚造平房拆除，並將土地交還
    上訴人，而駁回上訴人前開之訴，自有未洽。上訴意旨就此部分指摘原判決不當
    ，求予廢棄改判，為有理由，自應由本院將原審判決此部分予以廢棄，改判如主
    文第二項所示。
八、據上論結，本件上訴為有理由，依民事訴訟法第四百三十六條之一第三項、第四
    百五十條、第七十八條、第四百六十三條、第三百八十五條第一項前段，判決如
    主文。
中　　　華　　　民　　　國　　九十一　　年　　　八　　　月　　　七　　　日
                              臺灣雲林地方法院民事第二庭
~B審判長法官　陳宏卿
~B法　　　官　陳婉玉
~B法　　　官　陳秋如
右正本證明與原本無異。
本判決不得上訴。
中　　　華　　　民　　　國　　九十一　　年　　　八　　　月　　　七　　　日
~B法院書記官　廖錦棟
